臺灣新北地方法院刑事判決
111年度訴字第21號
公  訴  人  臺灣新北地方檢察署檢察官
被      告  李水生


輔  佐  人  李思瀚
上列被告因傷害等案件，經檢察官提起公訴（110年度偵字第351
31號），本院判決如下：
    主  文
李水生犯傷害罪，處拘役拾伍日，如易科罰金，以新臺幣壹仟元
折算壹日；又犯恐嚇危害安全罪，處拘役拾日，如易科罰金，以
新臺幣壹仟元折算壹日。應執行拘役貳拾日，如易科罰金，以新
臺幣壹仟元折算壹日。
    事  實
一、李水生於民國110年7月26日14時許，在新北市○○區○○○00○0
    號昶捷物流公司廠區內，因防疫管控及車速問題與陳克（原
    名：陳阪隆黑諾）發生爭執，李水生可預見朝他人面部噴灑
    酒精，可能導致他人眼睛受傷，竟基於傷害之不確定故意及
    公然侮辱之犯意，在上開不特定人均得共見共聞之上開地點
    ，以「幹你娘」、「幹你娘機掰」等語辱罵陳克，足以貶損
    陳克之人格尊嚴及社會評價，並朝陳克之面部噴灑酒精，致
    陳克受有右眼淺層點狀角膜炎之傷害。李水生見陳克仍持續
    上前挑釁，另基於恐嚇之犯意，轉身自櫃檯拿起菜刀1把在
    陳克面前比劃，以此加害生命、身體之行為恫嚇陳克，足使
    陳克心生畏懼，致生危害於安全。
二、案經陳克訴由新北市政府警察局林口分局報告臺灣新北地方
    檢察署檢察官偵查起訴。　　
    理  由
壹、證據能力部分
一、按被告以外之人於審判外之陳述，雖不符合刑事訴訟法第15
    9條之1至第159條之4之規定，但經當事人於審判程序同意作
    為證據，法院審酌該言詞陳述或書面陳述作成時之情況，認
    為適當者，亦得為證據。當事人、代理人或辯護人於法院調
    查證據時，知有同法第159條第1項不得為證據之情形，而未
    於言詞辯論終結前聲明異議者，視為有前項之同意，刑事訴
    訟法第159條之5定有明文。查本判決以下所引用被告以外之
    人於審判外之陳述，被告李水生於本院準備程序時表示同意
    有證據能力（見本院卷第45頁），檢察官、被告迄於言詞辯
    論終結前亦均未聲明異議，本院審酌各該證據資料作成時之
    情況，尚無違法不當及證據能力明顯過低之瑕疵，而認為以
    之作為證據應屬適當，依刑事訴訟法第159條之5規定，均有
    證據能力。
二、至本院下列所引之非供述證據部分，經查並非違反法定程序
    所取得，亦無依法應排除其證據能力之情形，且經本院於審
    理期日提示予當事人辨識並告以要旨而為合法調查，亦均得
    作為證據。
貳、實體部分
一、上開公然侮辱之犯罪事實，業據被告於本院準備程序及審理
    中坦承不諱（見本院卷第43-44、119頁），核與證人即告訴
    人陳克於警詢、偵查及審理中之證述情節相符（見偵卷第12
    、42頁、本院卷第110-111頁），並有本院勘驗筆錄在卷可
    憑（見本院卷第53-58頁），足認被告此部分之自白與事實
    相符，應堪採信。
二、訊據被告固坦承有於案發時、地噴灑酒精，酒精有噴到告訴
    人的眼睛，告訴人因而受有右眼淺層點狀角膜炎之傷害；另
    被告於告訴人在場時，有持菜刀1把等事實，惟矢口否認有
    何傷害、恐嚇犯行，辯稱：當時是因為風大，酒精才會不小
    心噴到告訴人陳克的眼睛，並非故意傷害告訴人，另外，我
    本來就在廠區拿菜刀在割草，與告訴人說話時忘記手上拿著
    菜刀，並非有意拿菜刀恐嚇告訴人的意思等語。經查：
（一）被告與告訴人於110年7月26日14時許，在新北市○○區○○○0
      0○0號昶捷物流公司廠區內發生爭執，被告有當場噴灑酒
      精，告訴人眼睛有被酒精噴到，因而受有右眼淺層點狀角
      膜炎之傷害，被告於告訴人在場時，手上有持菜刀1把等
      事實，為被告所不否認，核與證人陳克於警詢、偵查及審
      理中證述情節相符（見偵卷第12、42頁、本院卷第110-11
      5頁），並有三軍總醫院附設民眾診療服務處診斷證明書
      、該院急診病歷、會診記錄、監視器畫面擷圖、本院勘驗
      筆錄在卷可憑（見本院卷第53-66、75-81、114、115、12
      5、126頁），此部分之事實，首堪認定。　　　　
（二）查證人陳克於警詢、偵查及審理中一致證稱：我當時拿起
      手機蒐證，手機大概拿在我的頭部位置，被告當時很生氣
      ，就用甩的方式刻意朝我的頭、臉部噴酒精，之後被告有
      拿菜刀在我面前揮舞等語（見偵卷第12、42頁、本院卷第
      110-115頁），又經本院勘驗告訴人提供之錄影影像，被
      告確實有將酒精舉起靠近告訴人之手機，並朝告訴人手持
      手機（約臉部高度）之位置噴灑酒精，其後被告轉身至櫃
      檯將酒精放下，隨即拿起菜刀1把，再面向告訴人晃動菜
      刀1、2下等情，有本院勘驗筆錄及監視器畫面擷圖在卷可
      憑（見本院卷第53-66、114、115頁），核與證人陳克前
      揭證述情節相符，堪認被告係將酒精舉起，刻意朝告訴人
      面部之位置噴灑酒精。又朝他人面部噴灑酒精，可能導致
      帶有消毒功能之酒精噴到眼睛造成眼部受傷，此為一般人
      生活經驗所能預見，被告為一具備基本智識之成年人，對
      此亦應無不能預見之理，竟仍執意而為前開行為，顯見被
      告對於傷害結果之發生，有予以容任而不違背其本意之主
      觀意思，被告具有傷害之不確定故意甚明。
（三）再按刑法第305條之恐嚇罪，所稱以加害生命、身體、自
      由、名譽、財產之事，恐嚇他人者，係指以使人生畏怖心
      為目的，而通知將加惡害之旨於被害人而言；且恐嚇者，
      亦僅以通知加害之事使人恐怖為已足，不必果有加害之意
      思，更不須有實施加害之行為。蓋恐嚇罪之判斷重點，實
      係在於被告之行為是否足以使人心生畏懼，致危害安全。
      至於危害通知之方法，亦無限制，無論明示之言語、文字
      、動作或暗示其如不從將加危害，苟已足使對方理解其意
      義之所在，並足以影響其意思之決定與行動自由者均屬之
      。至於被害人是否心生畏懼，亦應本於社會客觀經驗法則
      以為判斷基準。且不論直接或間接之恐嚇，均足以成罪（
      最高法院52年台上字第751號、75年度台上字第5480號、8
      1年度台上字第867號判決意旨參照）。查被告朝告訴人噴
      酒精後，轉身去櫃檯拿菜刀，並在告訴人面前比劃，有本
      院勘驗筆錄在卷可憑（見本院卷第58-59頁），證人陳克
      亦於警詢時證稱：被告持菜刀之行為令我感到害怕等語（
      見偵卷第12頁），而被告拿菜刀1把，以刀尖對著告訴人
      ，並在告訴人面前比劃，客觀上顯已足使一般人心生畏怖
      而有不安全之感，又被告於爭執過程特別轉身取菜刀對告
      訴人比劃，適可證明其主觀上有以菜刀恫嚇告訴人之意，
      被告辯稱原本就拿著菜刀除草，沒有恐嚇告訴人的意思等
      語，洵不可採。其所為顯已達足生危害於告訴人生命安全
      之程度，洵堪認定。
三、綜上所述，被告所辯核屬犯後卸責之詞，並無可採，其公然
    侮辱、傷害、恐嚇危害安全之犯行，事證明確，已堪認定，
    應依法論科。　
四、論罪科刑
（一）核被告所為，係犯刑法第277條第1項之傷害罪、同法第30
      5條之恐嚇危害安全罪及同法第309條第1項之公然侮辱罪
      。
（二）再按一行為觸犯數罪名之想像競合犯，係指行為人以一個
      意思決定發為一個行為，而侵害數個相同或不同之法益，
      具備數個犯罪構成要件，成立數個罪名之謂，乃處斷上之
      一罪。其存在之目的，在於避免對於同一或局部重疊行為
      之不法要素予以過度評價，是所謂「同一行為」係指所實
      行者為完全或局部同一之行為而言。經查，被告於本案係
      基於同一公然侮辱、傷害之決意，於數秒內（本院卷第57
      、58頁），在相同地點出言侮辱並以噴灑酒精之方式傷害
      告訴人，侮辱與傷害行為均有所重疊而具有局部之同一性
      存在，依社會一般通念難以從中割裂評價，應認屬同一行
      為無訛，是被告以一行為同時對告訴人犯傷害罪及公然侮
      辱罪，為想像競合犯，應依刑法第55條規定，從一重之傷
      害罪處斷。
（三）被告於侮辱、傷害告訴人後，又與告訴人起爭執，被告因
      而轉身去櫃檯拿起菜刀1把在告訴人面前比劃，顯係另行
      起意恫嚇告訴人，應與前揭傷害犯行分論併罰。起訴書認
      恐嚇與傷害罪為想像競合之一罪關係，應予更正。
（四）爰審酌被告與告訴人原互不相識，僅因防疫管控及進入廠
      區車速之細故起爭執，被告卻不思理性解決糾紛，竟辱罵
      告訴人並朝告訴人面部噴灑酒精，又持菜刀比劃恫嚇告訴
      人，所為實不可取，兼衡被告無前科之素行，犯後僅坦承
      公然侮辱犯行，否認故意傷害及恐嚇告訴人之犯後態度，
      並斟酌告訴人於案發時有挑釁且一再主動逼近被告之舉，
      被告係於與告訴人爭執之過程中為本案行為，犯罪動機並
      非惡劣，犯罪之手段及造成之侵害亦屬輕微，暨被告自述
      小學肄業之教育程度，目前工作為守衛，月收入約新臺幣
      19,000元，需扶養太太、孫子等一切情狀，分別量處如主
      文所示之刑，並諭知易科罰金之折算標準，又斟酌被告對
      告訴人噴灑酒精，侵害告訴人身體法益，其後又持菜刀恫
      嚇告訴人，考量本案侵害法益、時間、空間之密接程度，
      就本案為整體非難評價後，及斟酌被告犯罪行為之不法與
      罪責程度、對被告施以矯正之必要性為適當裁量後，定其
      應執行刑如主文所示，並諭知易科罰金之折算標準。
五、按供犯罪所用、犯罪預備之物或犯罪所生之物，屬於犯罪行
    為人者，得沒收之；宣告前2 條之沒收或追徵，有過苛之虞
    、欠缺刑法上之重要性、犯罪所得價值低微，或為維持受宣
    告人生活條件之必要者，得不宣告或酌減之，刑法第38條第
    2項前段、38條之2 第2 項分別定有明文。未扣案之酒精1瓶
    雖有供被告傷害告訴人所用，然非被告所有，業據被告於本
    院準備程序中供述明確（見本院卷第44頁），爰不為沒收之
    諭知。又未扣案之菜刀1把雖為被告所有並作為恐嚇告訴人
    之工具，為被告於本院準備程序中供述在卷（見本院卷第44
    頁），然本院審酌該菜刀因未據扣案，且亦無證據證明現仍
    未滅失，兼之衡情上開物品價值並非極為高昂，則沒收或追
    徵與否，對於被告不法行為之評價與非難，或係刑罰預防矯
    治目的助益甚微，足認欠缺刑法上之重要性，倘若另外開啟
    執行程序探知所在及其價額，其手段與目的關聯薄弱且不符
    比例，為免執行困難及過度耗費公益資源，爰依刑法第38條
    之2 第2 項，不另宣告沒收或追徵。
參、不另為無罪諭知部分　　
一、公訴意旨認被告除有前揭經本院論罪科刑之傷害犯行外，另
    有於同一時、地持菜刀揮舞劃傷告訴人之腹部，致告訴人受
    有腹部挫擦傷、腹部瘀傷等傷害，因認被告此部分亦犯刑法
    第277條第1項之傷害罪嫌等語。
二、按犯罪事實應依證據認定之，無證據不得認定犯罪事實；不
    能證明被告犯罪或其行為不罰者，應諭知無罪之判決，刑事
    訴訟法第154 條第2 項、第301 條第1 項分別定有明文。復
    按告訴人之告訴，係以使被告受刑事訴追為目的，是其陳述
    是否與事實相符，仍應調查其他證據以資審認；被害人之為
    證人，與通常一般第三人之為證人不侔。被害人就被害經過
    所為之陳述，其目的在於使被告受刑事訴追處罰，與被告處
    於絕對相反之立場，其陳述或不免渲染、誇大。是被害人縱
    立於證人地位具結而為指證、陳述，其供述證據之證明力仍
    較與被告無利害關係之一般證人之陳述為薄弱。從而，被害
    人就被害經過之陳述，除須無瑕疵可指，且須就其他方面調
    查又與事實相符，亦即仍應調查其他補強證據以擔保其指證
    、陳述確有相當之真實性，而為通常一般人均不致有所懷疑
    者，始得採為論罪科刑之依據，非謂被害人已踐行人證之調
    查程序，即得恝置其他補強證據不論，逕以其指證、陳述作
    為有罪判決之唯一證據（最高法院52年台上字第1300號、95
    年度台上字第6017號判決意旨可資參照）。經查，告訴人固
    於警詢、偵查及審理中指述遭被告以菜刀劃傷腹部，致受有
    腹部挫擦傷、腹部瘀傷等傷害，並提出三軍總醫院附設民眾
    診療服務處診斷證明書為證（見偵卷第15頁）。然被告堅決
    否認有持菜刀揮舞劃傷告訴人之腹部，並造成告訴人受有腹
    部挫擦傷、腹部瘀傷等傷害，辯稱：我的菜刀根本沒有碰到
    告訴人的身體等語。
三、查告訴人受有腹部挫擦傷（2x2公分）、腹部瘀傷（0.5 x 0
    .5）之傷害乙節，固有三軍總醫院急診病歷、會診記錄、診
    斷證明書及傷勢照片可佐（見本院卷第75-80頁、偵卷第15
    頁）。然就上開傷勢之成因，告訴人於審理中證稱：被告先
    拿菜刀亂揮，再拿菜刀靠近我，之後故意拿菜刀的尖頭直接
    往我肚子插下去，刀的尖頭有刺到我的肚子1下，刺到我後
    被告手有收回去，當時我真的很痛等語（見本院卷第111-11
    3頁），此已與告訴人於警詢時證稱其受傷係因被告持菜刀
    抵住腹部乙情有所出入（見偵卷第12頁）。又經本院勘驗告
    訴人提供之錄影影像，被告於告訴人逼近前，有平舉菜刀並
    將刀尖向前，隨後告訴人持手機逼近站在原地的被告，此時
    僅拍攝到被告的上半身，沒有拍到被告的手部，但可看出被
    告的肩膀、身體並沒有明顯的動作；之後告訴人向後退，此
    時可看見被告將菜刀向上收起，菜刀舉起至被告胸口處，又
    告訴人向後退時有大喊「恐嚇」，但完全沒有表示自己被菜
    刀刺傷等情，有本院勘驗筆錄及影像擷圖在卷可憑（見本院
    卷第114-115、125-126頁），依上，被告於案發時雖有手持
    菜刀，但並未主動以菜刀攻擊告訴人，反而是告訴人自己往
    前逼近被告，其間亦未見被告有以刀刺或抵住告訴人腹部之
    舉動，是告訴人前揭指述情節核與錄影影像不符。另告訴人
    雖經診斷有腹部挫擦傷（2x2公分）、腹部瘀傷（0.5 x 0.5
    ）之傷勢，然前揭病歷、會診記錄、診斷證明書並未判斷該
    傷勢之成因（見本院卷第75-80頁、偵卷第15頁），又依前
    揭勘驗內容，告訴人於案發當時自己不斷迫近持刀之被告，
    實無法排除該傷勢為告訴人逼近被告之過程中自行造成，故
    此部分公訴意旨，依現存證據資料，實屬無法證明至本院達
    確信被告有刻意持刀傷害告訴人腹部之心證程度，原應為無
    罪之諭知，惟因此部分與前揭傷害有罪部分具有一罪關係，
    爰不另為無罪之諭知。
據上論斷，依刑事訴訟法第299 條第1項前段，刑法第277條、第
305條、第309條第1項、第55條、第41條第1項，刑法施行法第1
條之1第1項、第2項前段，判決如主文。
本案經檢察官王涂芝提起公訴，檢察官宋有容、張啓聰到庭執行
職務。
中　　華　　民　　國　　111 　年　　6 　　月　　15　　日
                  刑事第二十庭  審判長法　官  蕭淳元
　　　　　　　　　
　　　　　　　　　　　　　　　　　　　法　官  陳宏璋
　　　　　　　　　
　　　　　　　　　　　　　　　　　　　法　官  黃園舒
上列正本證明與原本無異。
如不服本判決，應於判決送達後20日內敘明上訴理由，向本院提
出上訴狀 (應附繕本) ，上訴於臺灣高等法院。其未敘述上訴理
由者，應於上訴期間屆滿後20日內向本院補提理由書「切勿逕送
上級法院」。
                                      書記官  莊孟凱
中　　華　　民　　國　　111 　年　　6 　　月　　15　　日
附錄本案論罪科刑法條全文：
刑法第277條
傷害人之身體或健康者，處五年以下有期徒刑、拘役或五十萬元
以下罰金。
犯前項之罪，因而致人於死者，處無期徒刑或七年以上有期徒刑
；致重傷者，處三年以上十年以下有期徒刑。
刑法第305條
以加害生命、身體、自由、名譽、財產之事恐嚇他人，致生危害
於安全者，處二年以下有期徒刑、拘役或九千元以下罰金。
刑法第309條
公然侮辱人者，處拘役或九千元以下罰金。
以強暴犯前項之罪者，處一年以下有期徒刑、拘役或一萬五千元
以下罰金。